【裁判字號】    94,上,218
【裁判日期】    951013
【裁判案由】    拆屋還地等
【裁判全文】
臺灣高等法院高雄分院民事裁定           94年度上字第218號
上  訴  人  甲○○○
訴訟代理人  石繼志律師
            邱超偉律師
被 上訴 人  乙○○
            丙○○
兼  共  同
訴訟代理人  丁○○○
上 列1  人
訴訟代理人  戊○○    住高雄市○○○路263號11樓
追 加被 告  德嵐企業有限公司
訴訟代理人  丁○○○  住高雄市○○區○○路635巷5弄1號
上列當事人間請求拆屋還地等事件，上訴人為訴之追加，本院裁
定如下：
      主  文
追加之訴駁回。
追加之訴訴訟費用由上訴人負擔。
      理  由
一、按於第二審為訴之變更或追加，除合於民事訴訟法第255 條
    第1 項第2款至第6款之情形外，非經他造同意，不得為之：
    又變更或追加之訴，民事訴訟法第446條第1項、第255條第1
    項固定有明文。惟在第二審追加原非當事人之人為他造當事
    人，不能因原為他造當事人之人表示同意而認為合法，最高
    法院29年上字第1767號著有判例。且於第二審追加原非當事
    人之人為他造當事人，將使被追加之當事人喪失第一審之審
    級利益，對其保障欠周，故民事訴訟法第255條第2款所謂請
    求之基礎事實同一，係指在當事人不變之前提下，所為訴之
    變更或追加之情形始有適用，應不包括追加被告在列。又當
    事人之追加非屬擴張或減縮應受判決事項之聲明，亦非屬因
    情事變更而以他項聲明代最初之聲明，是在第二審追加原非
    當事人之人為他造當事人，除合於民事訴訟法第255條第1項
    第5 款之情形外，非經他造及被追加當事人之同意，不得為
    之。本件上訴人於原法院係主張其所有坐落高雄縣鳳山市○
    ○○段第181之3地號土地上如原判決附圖所示Ａ部分面積13
    6 平方公尺為被上訴人無權占有，並興建鐵皮造建物（下稱
    系爭建物），依所有物返還請求權及不當得利規定，請求被
    上訴人拆屋還地並返還相當於租金之利益；於本院另以系爭
    建物係屬另存登記暫編同段8202建號建物之一部分，而該暫
    編8202建號建物與德嵐企業有限公司（下稱德嵐公司）所建
    造登記為同段5682建號之建物係共用同一出入口，顯已成為
    一體而合併使用，主張系爭建物亦屬德嵐公司所有，而追加
    德嵐公司為被告，請求德嵐公司拆屋還地並返還相當於租金
    之利益。惟上訴人於本院所為追加之訴，被上訴人已具狀表
    示不同意，且訴訟標的對於被上訴人及德嵐公司並非必須合
    一確定，揆諸前揭說明，上訴人追加之訴難認為合法。何況
    本件追加之訴與原訴之原因事實顯不相同，原訴訟之證據資
    料亦難於追加之訴中加以利用。是上訴人追加之訴為不合法
    ，應予駁回。
二、據上論結，依民事訴訟法第463條、第249條第1項第6款、第
    95條、第78條，裁定如主文。
中    華    民    國    95    年    10    月    13    日
                            民事第四庭
                                審判長法官  蔡文貴
                                法      官  黃科瑜
                                法      官  徐文祥
以上正本證明與原本無異。
如不服本裁定應於送達後10日內向本院提出抗告狀 (並按他造當
事人之人數附繕本)，並繳納抗告費新台幣1,000元。
中    華    民    國    95    年    10    月    13    日
                               書  記  官  陳金卿


司法院資訊處製作；財團法人民間司法改革基金會備份。
